臺灣高等法院民事裁定
109年度抗字第332號
抗  告  人  王怡雯  住○○市○○區○○路0段○○巷00弄00                      ○0號0樓
上列抗告人因與相對人陳凱盟間給付票款強制執行事件，聲明異
議，對於中華民國109年2月15日臺灣臺北地方法院裁定（108年
度執事聲字第261號）提起抗告，本院裁定如下：
    主  文
原裁定廢棄，應由臺灣臺北地方法院更為裁定。
    理  由
本件抗告人執臺灣新北地方法院108年度司票字第4192號本票裁
  定為執行名義，向原法院民事執行處（下稱執行法院）聲請對
  相對人陳凱盟分割繼承其父陳建呂所遺對第三人臺灣中油股份
  有限公司（下稱中油公司）之退休金債權為強制執行（案列：
  108年度司執字第100002號，下稱系爭執行事件），執行法院
  於民國108年9月26日核發扣押命令，中油公司收受後異議主張
  前述債權乃相對人依據經濟部所屬事業人員退休撫卹及資遣辦
  法（下稱系爭退撫辦法）得受領撫卹之權利，與勞動基準法（
  下稱勞基法）第59條第4款所定補償性質一致，依同法第61條
  第2項規定不得扣押。執行法院依強制執行法第120條第1項規
  定，於同年10月30日通知抗告人如認該聲明異議不實，得於收
  受通知後10日內向管轄法院起訴並為證明，同時核發債權憑證
  予抗告人。抗告人以中油公司前述聲明內容非屬同法第119條
  所定第三人異議事由、系爭退撫辦法所定給付無準用或類推適
  用上開勞基法規定之餘地，執行法院不得命伊起訴同時核發債
  權憑證，應續對該公司核發支付轉給或收取命令（下稱系爭換
  價命令）等語。承辦司法事務官認中油公司所陳內容涉及實體
  爭執，應由抗告人起訴解決而裁定駁回其異議（下稱原處分）
  。抗告人不服，對之提出異議，原法院認前述債權得否供強制
  執行之爭議應屬強制執行法第12條所定之異議範疇，執行法院
  應予審認，惟前述債權屬勞基法第59條規定之受領補償權，依
  同法第61條第2項規定不得為強制執行之標的，自不得續發換
  價命令，因而維持司法事務官駁回抗告人聲明異議之原處分，
  裁定駁回其異議。抗告人仍有未服，對之提起抗告。
按經濟部所屬事業各機構人員對於服務機構所享退休給與請求
  權與各機構人員死亡時，服務機構給予遺族之撫卹金或死亡補
  償有別，此觀該部依國營事業管理法授權規定訂定之系爭退撫
  辦法第6、7、16至19條規定自明。查抗告人於執行法院提出臺
  灣新北地方法院104年度家訴字第91號遺產分割確定判決為相
  對人之財產證明文件，請求執行法院就「相對人分割繼承其父
  陳建呂所遺對中油公司之退休金債權（中油公司油品行銷事業
  部臺北營業處104年5月26日北人發字第00000000000號函）」
  （下稱系爭退休金債權）為強制執行（見執行卷第1至7頁），
  執行法院依其所請核發扣押命令後，中油公司對此固聲明異議
  ，並稱相對人係依系爭退撫辦法第18、19條規定取得向其受領
  該「撫卹」之權利，該權利不得扣押等語（見執行卷第14頁）
  ，惟就前揭執行命令所載執行標的（即系爭退休金債權）則未
  明確陳報其扣押之結果。原法院未究明中油公司第0000000000
  0號函示債權究屬首揭退休給與、撫卹金或死亡補償，逕認抗
  告人聲請執行者為第三人中油公司依上開退撫辦法第18、19條
  核發之撫卹金權利，依勞基法第61條第2項規定不得為強制執
  行之標的，自嫌速斷。從而，抗告意旨指摘原裁定為不當，聲
  明廢棄，為有理由。又債務人無財產可供強制執行，或雖有財
  產經強制執行後所得之數額仍不足清償債務時，執行法院應命
  債權人於一個月內查報債務人財產，債權人到期不為報告或查
  報無財產者，應發給憑證，交債權人收執，載明俟發見有財產
  時，再予強制執行；債權人聲請執行，而陳明債務人現無財產
  可供執行者，執行法院得逕行發給憑證，為強制執行法第27條
  所明定。本件執行法院於108年9月26日核發扣押命令，經中油
  公司聲明異議後，旋於轉知抗告人異議內容時，逕行發給債權
  憑證予抗告人收執之執行程序，核與前揭規定未合，抗告人就
  執行法院逕發給債權憑證乙事，亦聲明異議，案經發回，宜併
  注意及之，併此敘明。
據上論結，本件抗告為有理由，爰裁定如主文。
中　　華　　民　　國　　109 　年　　3 　　月　　25　　日
                  民事第七庭
                    審判長法  官  周玫芳
                          法  官  王育珍
                          法  官  林翠華
正本係照原本作成。
不得再抗告。
中　　華　　民　　國　　109 　年　　3 　　月　　25　　日
　　　　　　　　　　　　  書記官  黃文儀